臺灣高等法院臺南分院刑事裁定　　　　 94年度交抗字第102號
抗　告　人
即原處分機關　交通部公路總局雲林區雲林監理站
代　表　人　　柯　武
受　處分人　　甲○○
上列抗告人因受處分人違反道路交通管理處罰條例案件，不服台
灣雲林地方法院中華民國94年6月21日裁定（94年度交聲字第150
號），提起抗告，本院裁定如下：
    主  文
原裁定撤銷，發回台灣雲林地方法院。
    理  由
一、抗告意旨略以：
  (一)本件依原舉發單位函復（台北市政府警察局信義分局北市警
    信分交字第0940590400號函）及証人邱志明書面陳述，足認
    受處分人於94年 1月19日下午13時21分，違規臨時停放所有
    車號KX-6799號小客車於臺北市○○路296號前，經警攔查，
    受處分人見警欲舉發紅單即欲開走，則受處分人勢必乘坐於
    駕駛座上，基於已二次警告，員警當場攔下並請受處分人出
    示證照、行照，比對無誤，即以在公共汽車招呼站十公尺內
    臨時停車違規事實，以AILl400794號通知單舉發，受處分人
    駕駛該車既為事實，並當場出示已註銷之駕照及行照，經警
    核對另開立第AB911282號單舉發「使用註銷駕照行駛」違規
    ，應無誤。
  (二)受處分人駕駛執照業經抗告人逕行註銷，竟隨身攜帶供警查
    驗，經開立第AILl400794號違規停車違規單時，並未提出陳
    述，並於94年2月3日自行郵撥繳交罰鍰結案。直至警方開立
    第AB911282號單舉發「使用註銷駕照行照」違規始提出異議
    ，稱該車非其駕駛，其辯詞及其友人證詞可議，受處分人既
    使用「註銷駕照行照」供員警查驗，則員警以第AB911282號
    通知單舉發，於法並無不合，原裁定認定受處分人無使用註
    銷駕照行使事實，而撤銷原處分並裁定受處分人不罰，抗告
    人認為有誤，依法提起抗告等語。
二、原裁定略以:94 年1月19日當天，是由受處分人友人余遠昌
    以上開自用小客車搭載抗告人及其兄至台北市○○路安泰銀
    行處理事情，余遠昌乃將車輛違規停放，後經製單舉發違規
    停車之事實，業據受處分人陳明在卷，並經證人余遠昌到庭
    結證明確。經本院隔離訊問結果，受處分人即異議人及證人
    余遠昌證詞互核一致，足堪信採。雖查獲員警邱志明於94年
    5月17日提出書面陳述 (見原審卷第29頁)，惟依該書面內容
    即受處分人之車輛當時係因違規停車經證人邱志明取締舉發
    ，衡情證人邱志明並無法得知係何人駕駛該車輛，自難僅以
    受處分人提出之駕駛執照業經註銷，即逕予認定其有使用註
    銷駕駛執照駕駛之違規行為。綜上，受處分人當時既未有使
    用註銷駕駛執照駕駛之違規行為，從而，原處分機關依道路
    交通管理處罰條例第21條第1項第6款規定，裁處受處分人罰
    鍰9000元，於法自有未合；爰將原處分撤銷，並逕為不罰之
    諭知。
三、經查：
  (一)受處分人於94年1月19日下午13時21分，駕駛車號KX-6799號
    自小客車，在台北市○○路 296號前公共汽車招呼站十公尺
    內臨時停車，經警以第AILl400794號通知單舉發違規；嗣因
    查知受處分人所持有之汽車駕駛執照已註銷，乃併製發第AB
    911282號單舉發「使用註銷駕照行駛」，郵寄受處分人等事
    實，有上開舉發通知單、台北市政府警察局信義分局書函附
    卷足憑（見原審卷第十一頁、第十六頁、第十八頁）。
  (二)受處分人雖辯稱【當日係其友人余遠昌駕駛該輛自用小客車
    其與其大哥去銀行辦事情，銀行警衛通知警員來了，其才趕
    快跑出去，該車並非其駕駛】云云。而証人余遠昌於原審亦
    証述【當日確係其駕駛該輛車】等語。惟查：
    受處分人除經警舉發本件「使用註銷駕照行駛」之違規事
      實外，當日又因「在公共汽車招呼站十公尺內臨時停車」
      之違規事實，經警以第AILl400794號通知單舉發違規，已
      如前述，而受處分人就此經警舉發之情亦不否認；另受處
      分人經警以第AILl400794號通知單舉發違規後，又於94年
      2月3日自行郵撥結案，亦據抗告人指明在卷。則若果真受
      處分人就上開駕車「違規臨時停車」經舉發之事實並未異
      議，並已自行郵寄罰鍰繳交完畢；再佐以証人即當日舉發
      違規之員警書面陳述稱「其於94年 1月19日下午13時21分
      ，在臺北市○○路296號前，攔舉一自小客車KX-6799號小
      客車在公共汽車招呼站十公尺內臨時停車，當時駕駛人見
      警欲舉發紅單即欲開走，但基於已警告第2次，其即當場
      攔下並請出示駕照、行照，比對無誤後即舉發．．．」，
      似可認受處分人當日確有駕車違規，並使用註銷之駕照、
      行照供警查驗之事實，則受處分人所辯「當日並非其駕車
      ，而係其友人余遠昌駕駛」云云，即有可疑之處。
    再觀之受處分人於原審94年 5月23日調查時供稱「當時我
      們在銀行辦事情，銀行的警衛通知我警員來了，我才趕快
      跑出去」等語，並未提及當日除受處分人及証人余遠昌外
      ，尚有其大哥同行。嗣於原審94年 6月13日訊問証人余遠
      昌後，受處分人又稱「（當時車上有何人）車上我跟余遠
      昌及我大哥三個人．．．」、「（余遠昌到台北做什麼，
      你們去做什麼事）余遠昌他要去永吉路買東西，買什麼東
      西我不知道，我是跟我大哥要去安泰銀行辦事」等語（見
      原審卷第四十四頁背面）；又核與証人余遠昌所証「（去
      那裡作何事）去買公司要用的家具零件」、「（去那裡做
      什麼）當天異議人（即受處分人）跟他大哥要去銀行辦事
      ，我停好車就到附近找東西吃，當我回來時，異議人告訴
      我有被開一張違規停車的單子」等語（見原審卷第四十三
      頁），彼等就「証人余遠昌同至台北做何事，當時余遠昌
      離開車子做何事」等情所為之供証稍有不同，益見其疑；
      此外，KX-6 799號自小客車係受處分人所有，亦據受處分
      人陳明在卷（見原審卷第三十六頁背面），若果真當日除
      受處分人及証人同行外，車上尚有受處分人之大哥同行，
      何以不由受處分人之大哥駕駛該輛車，而竟由証人余遠昌
      駕車，嗣於員警開單舉發時，証人余遠昌【又洽好不在場
      】，再再有可疑之處。
    (三)綜上，受處分人就當日違規駕車「臨時停車」之舉發事實
      既未異議，並逕行郵撥繳交罰鍰結案，再佐以証人即當日
      舉發違規之員警書面陳述所載，似可認當日駕駛前開車輛
      之人即為受處分人；此外，受處分人與証人余遠昌之供証
      ，又有上開可疑之處，實有進一步調查之必要。原審未予
      詳究，即依受處分人及証人余遠昌之供証，而裁定撤銷原
      處分，另為不罰之諭知，顯有未當。抗告人抗告意旨指摘
      原裁定不當，非無理由，應由本院將原裁定撤銷，發回原
      法院詳加調查審認，更為妥適之裁定。
四、據上論結，應依道路交通案件處理辦法第26條，刑事訴訟法
    第413條前段，裁定如主文。
中　　華　　民　　國　　94　　年　　8 　　月　　26　　日
                  刑事第四庭    審判長法　官  吳志誠
                                      法　官  蔡美美
                                      法　官  陳珍如
以上正本證明與原本無異。
不得再抗告。
　　　　　　　　　　　　　　　　　　　書記官  岑  玢
中　　華　　民　　國　　94　　年　　8 　　月　　26　　日
